【裁判字號】    95,上易,431
【裁判日期】    950817
【裁判案由】    詐欺
【裁判全文】
臺灣高等法院高雄分院刑事判決         95年度上易字第431號
上  訴  人  臺灣高雄地方法院檢察署檢察官
上  訴  人
即  被  告  乙○○
上列上訴人因被告詐欺案件，不服臺灣高雄地方法院95年度易字
第58號中華民國95年5 月30日第一審判決（起訴案號：臺灣高雄
地方法院檢察署94年度偵緝字第2414號），提起上訴，本院判決
如下：
    主  文
上訴駁回。
    事  實
一、乙○○前於民國71及81年間均因詐欺案件，分別經台灣高等
    法院及台灣桃園地方法院判處有期徒刑6 月、10月確定，並
    經台灣高等法院裁定應執行有期徒刑1 年2 月，於85年1 月
    5 日執行完畢。乙○○與張克勤（另經原審判決有期徒刑8
    月確定）為朋友關係，兩人欲共同投資經營購買辦公大樓及
    恆春地區不動產之業務，然因兩人均經濟情況不佳，有隨時
    無法清償債務之情形，竟仍共同基於意圖為自己不法所有之
    犯意聯絡，由乙○○居間介紹其友人甲○○與張克勤認識後
    ，於87年3 月5 日，兩人在張克勤位於高雄市○○○路18號
    17 樓 之辦公室內，向甲○○佯稱欲投資購買坐落高雄市○
    ○○路171 號10樓之1 辦公大樓（下稱三多二路房地），並
    承諾分與其所得利益20% 為紅利，而以張克勤之名義，向甲
    ○○借款新台幣（下同）100 萬元，由乙○○擔任保證人，
    張克勤並開立如附表所示之支票3 張為擔保，甲○○不疑有
    他，遂匯款100 萬元至張克勤之帳戶內。詎前開支票屆期均
    未獲兌現，甲○○發現乙○○、張克勤並未依約購買前開三
    多二路房地，且均避不見面無法聯絡，始知受騙。
二、案經甲○○訴由臺灣高雄地方法檢察署檢察官偵查起訴。
    理  由
一、訊據上訴人即被告乙○○（下稱被告）矢口否認有何詐欺犯
    行，辯稱：我只有介紹張克勤與甲○○認識而已，是張克勤
    個人要買三多二路房地，我對此事並不清楚，也沒有拿到1
    00萬元，當時張克勤在開舞廳，看起來經濟況狀不錯等語。
    經查：
  (一)被告與張克勤2 人於87年3 月5 日，在上開張克勤辦公室內
    ，由張克勤以亟需資金購買上開三多二路房地為由，向甲○
    ○借款100 萬元，約定該大樓出售後，將提供所得利益20 %
    為紅利，雙方乃當場書立貸款協議書，並由被告擔任見證人
    ，張克勤並同時簽發如附表所示之3 紙支票，而由被告於支
    票後背書作為擔保等情，業據證人甲○○於原審審理中證述
    在卷（見原審卷第36-38 頁），及證人張克勤於原審審理中
    證稱：有向甲○○借款100 萬元及開立上開3 紙支票為擔保
    等語（見原審卷第33頁），並有貸款協議書及板信商業銀行
    交易明細表各1 份在卷可稽，而被告對此部分事實亦不爭執
    ，是此部分事實應堪認定。
  (二)被告及張克勤於甲○○匯款100 萬元至張克勤之帳戶後，並
    未實際用以購買前開三多二路房地一節，亦據被告於本院審
    理中陳稱：「（沒有買到房地，有無跟告訴人說？）沒有」
    （見本院卷第62頁），及證人張克勤於原審證稱：「借錢要
    去買大樓，但沒有成功」等語（見原審卷第35頁）；而上開
    三多二路房地，於86年11月間已因拍賣移轉為案外人陳吳葉
    所有，嗣於87年7 月間，又因買賣移轉為案外人曾國彬所有
    等情，亦有高雄市政府新興地政事務所87高市地新三字第
    6686 號 函及該房地登記謄本各1 份附於原審調閱之88年度
    易字第3714號張克勤詐欺案件卷內可稽（見87年度偵字第11
    787 號卷第46-54 頁）。
  (三)再經原審於88年易字第3714號詐欺案件中，函詢證人張克勤
    申請使用支票之彰化商業銀行東高雄分行、鹽埕分行，其所
    有00000000000000號支票存款帳戶，自86年10月間起即有退
    補記錄，其所有以瑞成企業行為名之00000000 0號支票存款
    帳戶，自87年1 月間起亦有退補記錄，而此2 支票存款帳戶
    ，均自87年5 月29日列為拒絕往來戶，有該銀行函及退票紀
    錄卡多張附於該案卷附卷可憑（見上開卷第63-71 頁）；又
    張克勤在瑞城大舞場之4 股股份，因其需款使用，於86年11
    月間，將其中3 股以504 萬元讓渡與他人，此亦有張克勤所
    提股權讓渡契約書附於上開詐欺案件可憑（見上開卷第58、
    59頁），是證人張克勤於向證人甲○○借款時顯已經濟狀況
    不良，有隨時無法清償債務之情形。
  (四)被告雖辯以：其僅係介紹張克勤與甲○○認識而已，實際上
    係張克勤個人要買三多二路房地，其對此事並不清楚，也沒
    有拿到上開借款云云。惟查，證人甲○○於原審審理時證稱
    ：當時是被告帶我去瑞城舞廳認識張克勤的，被告與張克勤
    一起出面向我借款，他們有合夥開一間公司，因為張克勤的
    職位較高，所以我才將錢匯給張克勤，他們當時是說要買三
    多二路的大樓，缺100 萬元，貸款下來後就會還款，被告並
    向我表示會依照貸款協議書的約定，提供出售房屋所得利益
    的20% 給我作為紅利，買房子的計畫好像是被告在籌畫的，
    張克勤似乎不太清楚，87年5 月12日我去公司時，就找不到
    乙○○了等語（見原審卷第36-39 頁），而證人張克勤亦於
    原審審理時證稱：當時其實是被告想要借錢，他帶我認識甲
    ○○，請我出面向甲○○借錢，我也有開票，然而錢實際是
    被告在操盤運用等語（見原審卷第33、35頁），是依上開2
    位證人之證述，被告顯非僅係單純之介紹人。佐以被告除居
    間介紹甲○○與張克勤認識外，尚於張克勤於87年3 月5 日
    向甲○○借款時，在現場向甲○○表示借款使用之目的及分
    紅狀況，此據證人甲○○證述綦詳；且被告亦不否認有於貸
    款協議書上之保證人欄親自簽名、用印，衡情倘被告僅係單
    純之介紹人，應無擔任借款保證人而負清償責任之理。再被
    告既參與本件借款洽談事宜，且擔任該筆借款之保證人，卻
    於借款後知悉該筆款項未實際用於購買上開三多二路房地時
    ，未告知甲○○，並之共同商討如何向張克勤追討款項，反
    而避不見面，致甲○○追索無著，顯見其原本即無清償該筆
    借款之意思及資力，故無論被告是否有取得證人甲○○匯與
    證人張克勤之100 萬元借款，其有與證人張克勤共同詐欺之
    犯意聯絡及行為分擔，至為明確，其上開辯詞顯不足採。本
    件事證明確，被告犯行堪以認定。
二、核被告所為，係犯刑法第339 條第1 項之詐欺取財罪。被告
    與張克勤間，有犯意聯絡及行為分擔，為共同正犯。被告前
    於71及81年間均因詐欺案件，分別經台灣高等法院及台灣桃
    園地方法院判處有期徒刑6 月、10月確定，並經台灣高等法
    院裁定應執行有期徒刑1 年2 月，於85年1 月5 日執行完畢
    ，有臺灣高等法院被告前案紀錄表附卷可稽，其5 年內再犯
    有期徒刑以上之罪，不論依修正前之刑法第47條，或修正後
    之刑法第47條第1 項之規定，均構成累犯，對被告而言並無
    有利或不利之情形，自不生新舊法比較之問題，應逕依修正
    前之刑法第47條，論以累犯，並加重其刑。
三、原審認被告罪證明確，因而適用刑法第28條、第339 條第1
    項、修正前刑法第47條（原審贅引刑法第41條第1 項前段）
    ，罰金罰鍰提高標準條例第1 條前段之規定，並審酌被告向
    甲○○佯稱要購買三多二路房地且要分與所得利益20% 為紅
    利，使甲○○誤信為真而匯款100 萬元，事後不但未依約從
    事房地買賣，反而避不見面，毫無解決之誠意，迄今均未與
    甲○○達成和解，且犯後猶否認犯行，態度不佳等一切情狀
    ，量處有期徒刑8 月，其認事用法，核無不合，量刑亦屬允
    當。被告上訴意旨否認犯罪，指摘原判決不當，已如上述；
    至於檢察官循告訴人甲○○請求上訴意旨，認被告有多次詐
    欺前科，原審僅量處有期徒刑8 月，係屬過輕，指摘原判決
    為不當，均無理由，自應予駁回。
據上論斷，應依刑事訴訟法第368條，判決如主文。
本案經檢察官陳宗吟到庭執行職務。
中    華    民    國    95    年    8     月    17    日
                  刑事第四庭    審判長法  官  蕭權閔
                                      法  官  林水城
                                      法  官  黃蕙芳
以上正本證明與原本無異。
本判決不得上訴。
中    華    民    國    95    年    8     月    17    日
                                      書記官  呂素珍
附表：
┌─┬─────┬─────┬─────┬──────┐
│編│發票人    │支票號碼  │面額      │發票日      │
│號│          │          │（新台幣）│            │
├─┼─────┼─────┼─────┼──────┤
│1 │張克勤    │AV0000000 │400,000元 │87年4月21日 │
├─┼─────┼─────┼─────┼──────┤
│1 │張克勤    │AV0000000 │400,000元 │87年4月19日 │
├─┼─────┼─────┼─────┼──────┤
│1 │張克勤    │AV0000000 │350,000元 │87年4月22日 │
└─┴─────┴─────┴─────┴──────┘
附錄本判決論罪科刑法條：
中華民國刑法第339條
意圖為自己或第三人不法之所有，以詐術使人將本人或第三人之
物交付者，處5 年以下有期徒刑、拘役或科或併科1 千元以下罰
金。
以前項方法得財產上不法之利益或使第三人得之者，亦同。
前二項之未遂犯罰之。


司法院資訊處製作；財團法人民間司法改革基金會備份。
